【裁判字號】    97,訴,3475
【裁判日期】    971029
【裁判案由】    毒品危害防制條例
【裁判全文】
臺灣板橋地方法院刑事判決              97年度訴字第3475號
公  訴  人  臺灣板橋地方法院檢察署檢察官
被      告  甲○○
上列被告因違反毒品危害防制條例案件，經檢察官提起公訴（九
十七年度毒偵字第五二九四號），本院於通常程序之準備程序中
，被告自白犯罪，經告以簡式審判之旨，並聽取當事人意見後，
裁定改依簡式審判程序審理，並判決如下：
    主    文
甲○○施用第一級毒品，累犯，處有期徒刑捌月，扣案注射針筒
壹支沒收。
    犯罪事實
一、甲○○前因違反麻醉藥品管理條例等案件，經臺灣高等法院
    以八十三年度上訴字第二六六八號判決分別判處有期徒刑六
    年、二年二月及五月，應執行有期徒刑八年確定，甲○○嗣
    於民國八十七年三月二十五日縮短刑期假釋出監。另於八十
    九年間因施用毒品案件，經臺灣士林地方法院裁定令入勒戒
    處所觀察、勒戒後，認無繼續施用毒品之傾向，於八十九年
    三月四日執行完畢釋放出所，並由臺灣士林地方法院檢察署
    檢察官以八十九年度毒偵字第七一四號為不起訴處分確定。
    復於前揭觀察勒戒執行完畢釋放後五年內之九十二年間因施
    用毒品案件，經臺灣彰化地方法院裁定送觀察、勒戒後，因
    認有繼續施用毒品之傾向，由臺灣彰化地方法院檢察署檢察
    官提起公訴，並經臺灣彰化地方法院以九十四年訴字第一六
    七二號判決判處有期徒刑七月確定，嗣經減刑為有期徒刑三
    月又十五日確定；甲○○前述假釋由法院裁定撤銷後，應執
    行殘刑有期徒刑四年二月十三日，並與前揭減刑後之徒刑，
    接續執行，甫於九十六年十月三十日縮刑期滿執行完畢。詎
    其仍不知悔悟，復基於施用第一級毒品海洛因之犯意，於九
    十七年六月十一日經警採尿前約十小時，在其位於臺北縣新
    莊市○○路一一０號十四樓住處內，以將第一級毒品海洛因
    置入針筒內注射之方式，施用第一級毒品海洛因。嗣於同日
    十九時十分許，在上址為警查獲，並扣得其所有供己施用第
    一級毒品海洛因之注射針筒一支。
二、案經臺北縣政府警察局新莊分局報告臺灣板橋地方法院檢察
    署檢察官偵查起訴。
    理    由
一、訊據被告甲○○對於上揭犯罪事實坦承不諱（見本院九十七
    年十月十五日審判筆錄第二頁），被告為警查獲時，經採集
    其尿液結果，亦呈鴉片類之陽性反應，此有臺灣檢驗科技股
    份有限公司所出具之濫用藥物檢驗報告一份在卷可稽，此外
    ，尚有被告所有供施用第一級毒品海洛因之注射針筒一支扣
    案足憑，足認被告於本院審理中出於任意性之自白與事實相
    符，從而本件事證明確，被告犯行已堪認定。
二、按於九十二年七月九日新修正並於九十三年一月九日施行之
    毒品危害防制條例刪除二犯及三犯之規定，一改修法前繁雜
    之處遇程序，僅將施用毒品者簡化區分為初犯、再犯，並認
    施用毒品者係屬病患性犯人，以觀察、勒戒戒除其身癮，並
    以強制戒治去除其心癮。經觀察、勒戒或強制戒治執行完畢
    釋放後，若係五年後再犯該條例第十條施用毒品罪者，與同
    條例第二十條第一項、第二項關於「初犯」之處理方式相同
    ，檢察官應先聲請法院裁定令被告入勒戒處所觀察、勒戒，
    並視有無繼續施用毒品傾向，決定應予釋放、為不起訴之處
    分，或應聲請法院裁定令入勒戒處所強制戒治；若係五年內
    「再犯」同條例第十條施用毒品罪者，依同條例第二十三條
    第二項規定，檢察官則應依法追訴。觀諸該條例第二十條第
    三項之修正理由：「觀察、勒戒或強制戒治五年後再犯者，
    顯見前所實施之觀察、勒戒或強制戒治已足以遮斷其施用毒
    品之癮，為期自新及協助其戒除毒癮，對此五年後再犯者，
    爰明定仍適用初犯之規定，先經觀察、勒戒、強制戒治之程
    序。」及同條例第二十三條第二項之修正理由：「為配合簡
    化施用毒品犯之刑事處遇程序，並鑑於經觀察、勒戒或強制
    戒治執行完畢釋放後五年內再犯者，其再犯率甚高，原據以
    實施之觀察、勒戒及強制戒治既已無法收其實效，自應施以
    刑事處遇。」顯然如施用毒品者係前經觀察、勒戒或強制戒
    治等治療程序執行完畢五年後，始再施用毒品之「初犯」，
    因前所執行之觀察、勒戒或強制戒治已足收戒除毒癮之效，
    自應重新執行觀察、勒戒或強制戒治等治療程序，並於治療
    程序執行完畢後，由檢察官為不起訴處分，毋庸對之追訴處
    罰；反之，在「再犯」之情形，因其先前所為治療程序顯未
    能收戒斷毒癮之效，且考量施用毒品者之再犯率偏高，乃簡
    化其刑事處遇程序，而逕予追訴處罰，不再施以治療程序。
    參酌上開立法理由，修正毒品危害防制條例就施用毒品者，
    祇於「初犯」及「五年後再犯」二種情形，有其追訴條件之
    限制，即須於初犯經觀察、勒戒或強制戒治釋放後，「五年
    內均無施用毒品之行為」，始能認其前所實施之觀察、勒戒
    或強制戒治已足遮斷毒癮，而得於五年後再犯時，再予適用
    初犯之規定，重行觀察、勒戒等程序。倘五年內已經再犯，
    被依法追訴處罰，縱其第三次（或第三次以上）施用毒品之
    時間在初犯釋放五年以後，即與「五年後再犯」之情形有別
    ，且因已於「五年內再犯」，顯見其再犯率甚高，原實施觀
    察、勒戒或強制戒治，已無法收其實效，而無五年戒斷期之
    存在，自無再經觀察、勒戒及強制戒治之必要，應由檢察官
    逕行起訴，始符新法修正之本旨。經查，本案被告前因施用
    毒品案件，經臺灣士林地方法院裁定令入勒戒處所觀察、勒
    戒後，認無繼續施用毒品之傾向，於八十九年三月四日執行
    完畢釋放出所，並由臺灣士林地方法院檢察署檢察官以八十
    九年度毒偵字第七一四號為不起訴處分確定。復於前揭觀察
    勒戒執行完畢釋放後五年內之九十二年間因施用毒品案件，
    經臺灣彰化地方法院裁定送觀察、勒戒後，因認有繼續施用
    毒品之傾向，由臺灣彰化地方法院檢察署檢察官提起公訴，
    並經臺灣彰化地方法院以九十四年訴字第一六七二號判決判
    處有期徒刑七月確定，嗣經減刑為有期徒刑三月又十五日確
    定等情，此有臺灣高等法院被告前案紀錄表附卷可稽。而本
    案被告既曾於上開觀察勒戒執行完畢後（即八十九年三月四
    日）五年內，已再犯施用毒品案件，並經判刑確定，則本案
    被告於九十七年六月十一日，施用第一級毒品之犯行，雖係
    於前揭觀察勒戒後逾五年之二犯，惟依上開說明，足認被告
    經上開觀察勒戒之執行後，未足以遮斷其施用毒品之癮，自
    與前揭條例第二十條第三項之規定僅得適用於「再犯」之情
    形不合（此有最高法院九十五年度台非字第五九號判決可參
    ），故本件公訴人逕向本院提起追訴，於法要無不合，附此
    陳明。綜上，本案事證明確，被告犯行堪以認定，應依法論
    科。
三、核其所為，係犯毒品危害防制條例第十條第一項之施用第一
    級毒品。其持有第一級毒品之低度行為，應為施用第一級毒
    品之高度行為所吸收，不另論罪。查被告有前述刑之執行紀
    錄，其於有期徒刑執行完畢後，五年以內故意再犯本件有期
    徒刑以上之罪，為累犯，依刑法第四十七條第一項規定，加
    重其刑。爰審酌被告犯後坦承犯行而態度良好、施用毒品係
    戕害自身健康，對他人並不生重大危害及其他一切情狀，量
    處如主文所示之刑。扣案之注射針筒一支，係被告所有供己
    施用毒品海洛因所用之物，業據其於審理時供認在卷，爰依
    刑法第三十八條第一項第二款規定，併予宣告沒收。
據上論斷，應依刑事訴訟法第二百七十三條之一第一項、第二百
九十九條第一項前段，毒品危害防制條例第十條第一項，刑法第
十一條前段、第四十七條第一項、第三十八條第一項第二款，判
決如主文。
本案經檢察官馬中人到庭執行職務。
中    華    民    國    97    年    10    月    29    日
                  刑事第三庭法  官  吳冠霆
上列正本證明與原本無異。
如不服本判決，應於判決送達後十日內敘明上訴理由，向本院提
出上訴狀（應附繕本），上訴於臺灣高等法院。
                            書記官  黃炎煌
中    華    民    國    97    年    10    月    29    日
附錄法條：毒品危害防制條例第十條
毒品危害防制條例第10條
施用第一級毒品者，處 6 月以上 5 年以下有期徒刑。
施用第二級毒品者，處 3 年以下有期徒刑。


司法院資訊處製作；財團法人民間司法改革基金會備份。
